臺灣橋頭地方法院民事判決
110年度橋簡字第885號
原      告  翁絅榮  
被      告  伍茂胤  

            陳蘭鳳即偉仕企業社


上列當事人間請求損害賠償事件，原告就本院110 年度交簡字第
922號過失傷害案件提起附帶民事訴訟（110 年度交簡附民字第1
74號），經本院刑事庭移送前來，本院於民國111年9月8日辯論
終結，判決如下：
    主      文
被告應連帶給付原告新臺幣288,444元，及自民國110年5月25日
起至清償日止，按週年利率百分之五計算之利息。
原告其餘之訴駁回。
訴訟費用由被告連帶負擔二分之一，其餘由原告負擔。
本判決第一項得假執行，但被告以新臺幣288,444元為原告欲供
擔保後，免為假執行。
原告其餘假執行之聲請駁回。
    事實及理由
一、按訴狀送達後，原告不得將原訴變更或追加他訴，但請求之
    基礎事實同一者、擴張或減縮應受判決事項之聲明者，不在
    此限，民事訴訟法第255 條第1 項第2 款、第3 款分別定有
    明文。查原告原起訴主張被告應給付新臺幣（下同）818,40
    3元，及自起訴狀繕本送達翌日起至清償日止，按週年利率5
    ％計算之利息。嗣於民國110年11月30日言詞辯論期日當庭減
    縮聲明為：被告應連帶給付原告498,842元，及自起訴狀繕
    本送達被告翌日起至清償日止，按週年利率5％計算之利息及
    其利息。因原告上開訴之聲明變更，係基於同一車禍事故之
    基礎事實及減縮應受判決之事項，均符合前揭法條之規定，
    自應准許。
二、原告主張：被告甲○○受僱於被告陳蘭鳳即偉仕企業社，於10
    9年7月30日14時55分許，駕駛ARD-8113號自用小貨車，沿高
    雄市楠梓區朝新路由東往西方向行駛，行經該路段36號前，
    本應注意汽車迴車前，應暫停並顯示左轉燈光或手勢，看清
    無來往車輛，並注意行人通過，始得迴轉，且應注意在設有
    禁止迴車標誌或劃有分向限制線（雙黃線）、禁止超車線、
    禁止變換車道線之路段，不得迴車，而依當時天候、路況並
    無不能注意之情狀，竟疏未注意來往車輛就跨越雙黃線迴轉
    ，適原告駕駛BDB-5713號自用小客車（下稱系爭車輛），沿
    同路段同向行駛至該處，見狀閃避不及，兩車因而發生碰撞
    （下合稱系爭事故），致原告受有頭部外傷併腦震盪、頭痛
    、頭暈、頸部扭傷之傷害（下稱系爭傷害），系爭車輛右側
    車身因而受損，原告因系爭事故總計受有系爭車輛維修費用
    290,000元、系爭車輛市場交易價格減損100,000元、鑑定費
    用6,000元、109年8月份不能工作之薪資損失60,000元之損
    害，且原告原以系爭車輛作為上班之代步工具，於系爭車輛
    之受損、入廠維修期間，即109年8月1日起至同年10月份為
    止，因無車可用，致需另行租車或搭乘計程車代步，額外支
    出租車費8,412元、計程車資34,430元。合計原告因系爭事
    件得向被告甲○○求償498,942元，而被告陳蘭鳳即偉仕企業
    社為被告甲○○之雇主，依民法第188 條第1 項規定，就前開
    損害自應負連帶賠償之責。為此爰依民法侵權行為之法律關
    係，提起本件訴訟等語。並聲明：㈠被告應連帶給付原告498
    ,842元，及自起訴狀繕本送達被告翌日起至清償日止，按週
    年利率5％計算之利息；㈡願供擔保，請准宣告假執行。
三、被告則以：被告甲○○就系爭事件之發生固有過失，惟原告亦
    有車速過快之過失。再者，原告固提出光藝企業社之薪資袋
    ，卻自承該公司未投保勞、健保，顯與一般僱傭情況有別，
    令人存疑。又關於系爭車輛維修費部分，原告提出原廠即瑞
    達汽車永康廠（下稱原廠）、駿達汽車股份有限公司（下稱
    駿達公司）之維修單，惟系爭事故1年後，原告才將系爭車
    輛送至駿達公司維修，應與系爭事故無直接關聯。另原告提
    出之計程車資收據，均記載同一位駕駛人「蔡健新」，但簽
    名筆跡不同，似非同一人簽名，況每趟車資皆為200元，縱
    真有支付，亦屬原告於系爭事故發生前本會支出之通勤費用
    ，不應轉嫁給被告負擔。末關於車價減損部分，原告提出之
    原廠估價單僅154,536元，當會影響鑑定結論，且鑑定費6,0
    00元，並非汽車受損通常會有之損害，與系爭事故無因果關
    係等語，資為抗辯。並聲明：㈠原告之訴駁回。㈡如受不利判
    決，願供擔保，請准宣告假執行。
四、本院得心證之理由
  ㈠原告主張被告甲○○於前揭時地駕車，於高雄市楠梓區朝新路
    由東往西方向行駛，行經該路段36號之劃有分向限制線路段
    ，未注意車前狀況及與他車行駛間隔，往左迴車未看清往來
    車輛，因而撞及系爭車輛，致系爭車輛受損，且原告受有系
    爭傷害等事實，經本院依職權函調本院110年度交簡字第922
    號刑案卷證資料無誤，且為被告均所不爭執，堪認屬實。
    被告雖辯稱：原告駕駛系爭車輛車速過快，與有過失云云。
    惟此一事實並未見被告舉證以實其說。參以，系爭事故經高
    雄市政府交通局車輛行車事故鑑定委員會鑑定意見書之鑑定
    意見亦認被告甲○○在劃設分向限制線路段迴轉，為肇事原因
    ；原告無肇事因素，此有該會高市車鑑00000000號鑑定意見
    書在卷足憑（本院卷第193至196頁）。是以被告此部分所辯
    ，難認可採。
  ㈡按因故意或過失，不法侵害他人之權利者，負損害賠償責任
    ；汽車、機車或其他非依軌道行駛之動力車輛，在使用中加
    損害於他人者，駕駛人應賠償因此所生之損害；不法侵害他
    人之身體或健康者，對於被害人因此喪失或減少勞動能力或
    增加生活上之需要時，應負損害賠償責任，民法第184條第1
    項前段、第191 條之2前段及第193條第1項分別定有明文。
    查被告甲○○因過失肇致本件車禍之發生，不法侵害原告之事
    實，已如前述，準此，被告自應依上開規定對原告負損害賠
    償責任。
  ㈢茲就原告請求被告賠償之項目及金額是否有據，分別說明如
    下：　　
  ⒈原告請求系爭車輛維修費用部分：
  ①原告主張系爭車輛因遭被告甲○○駕駛之車輛撞擊，右側車身
    嚴重受損，經原廠修復，因而支出維修費用135,464元（含
    工資52,274元、零件費用83,190元）等情，有車損照片、原
    廠估價單、結帳工單及統一發票等件足佐（附民卷第19至21
    頁、本院卷第63、279至309頁），核結帳工單上維修項目與
    前開車損照片一致，堪信實在。
　②至原告主張因原廠部分零件缺料，且無法讓原告留車調零件
    ，原告才於原廠修復部分零件後，於109年11月3日請駿達公
    司幫忙拖吊系爭車輛至駿達公司繼續修復，支出維修費用15
    4,536元等語，並提出駿達公司估價單、收據為憑（本院卷
    第65、91至95頁），然為被告所爭執，並以上揭情詞為辯。
    經查，系爭車輛於原廠之維修期間為109年10月13日至同年1
    1月3日，於110年11月間某日始進駿達公司估價，且是車主
    自行開車進廠等情，有原廠111年8月30日回函、駿達公司11
    1年9月5日回函在卷可佐（本院卷第277、311頁），可知系
    爭車輛於109年11月3日經原廠修復、離廠後，相隔1年始進
    入駿達公司修復，期間或有可能發生其他事故導致系爭車輛
    受有其他損害，故駿達公司所修繕之項目，是否即為原廠修
    復未完成之項目，令人存疑。且經本院將駿達公司之維修估
    價單一併送請原廠確認，經原廠函覆：本廠完修後交付車輛
    ，顧客於後續至他廠進行估價之估價項目及交修內容，因車
    輛已離廠，無法確認其估價原因與當下實車狀況，本廠無法
    確認他廠估價單之項目有無更換及修繕之必要等情，有上開
    回函在卷可佐，是原告主張系爭車輛送往駿達汽車修復，所
    支出之154,536元與系爭事故有關云云，尚乏實據，並無理
    由。
　③又系爭車輛於108年7月出廠之事實，有行照影本為憑（附民
    卷第41 頁），依據行政院所頒固定資產耐用年數表及固定
    資產折舊率表，系爭車輛之耐用年數為5年，依平均法計算
    其折舊結果（即以固定資產成本減除殘價後之餘額，按固定
    資產耐用年數表規定之耐用年數平均分攤，計算折舊額），
    每年折舊率為5 分之1 ，並參酌營利事業所得稅查核準則第
    95條第6 項規定「 固定資產提列折舊採用定率遞減法者，
    以1 年為計算單位，其使用期間未滿1 年者，按實際使用之
    月數相當於全年之比例計算之，不滿1月者，以1 月計」，
    系爭車輛自出廠日自108年7月，迄本件車禍發生時即109年7
    月30日，已使用1年1月，則零件扣除折舊後之修復費用估定
    為68,170元【計算方式：1.殘價＝取得成本÷( 耐用年數＋1)
    即83,190÷(5+1)≒13,865（小數點以下四捨五入）；2.折舊
    額 ＝(取得成本－殘價)×1/（耐用年數）×（使用年數）即(83
    ,190－13,865) ×1/5×（1+1/12）≒15,020（小數點以下四捨
    五入）；3.扣除折舊後價值＝（新品取得成本－折舊額）即83
    ,190－15,020＝68,170】，加計毋庸折舊之工資52,274元，是
    原告之必要修理費用即被告應賠償之金額應為120,444元（
    計算式：68,170元＋52,274元＝120,444元）。原告逾此範圍
    之請求，當屬無據，難以憑採。
　⒉系爭車輛市場交易價格減損部分：
  ①按物被毀損時，被害人除得依民法第196 條請求賠償外，並
    不排除民法第213 條至第215 條之適用。被害人如能證明其
    物因毀損所減少之價額，超過必要之修復費用時，就其差額
    ，仍得請求賠償，最高法院77年度第9 次民事庭會議決議㈠
    參照。且損害賠償之目的在於填補所生之損害，其應回復者
    ，係損害事故發生前之應有狀態，自應將事故發生後之變動
    狀況悉數考量在內。故於物被毀損時，被害人除得請求修補
    或賠償修復費用，以填補技術性貶值之損失而回復物之物理
    性原狀外，就其物因毀損所減少之交易價值，亦得請求賠償
    ，以填補交易性貶值之損失而回復物之價值性原狀，最高法
    院93年度台上字第381 號判決意旨參照。
  ②原告主張系爭車輛因系爭事故受損，致市場交易價格減損100
    ,000元，是原告受有100,000元之損害等情，業據提出系爭
    車輛之行車執照各1 紙、高雄市汽車商業同業公會110 年2
    月25日（110 ）高市汽商雄字第192號函及檢附之資料1 份
    為證（本院卷第105至115頁）。經查，系爭車輛遭撞擊受損
    已影響車輛使用之效能及安全性，縱經修復完成，在交易市
    場上通常仍被歸類為事故車輛，因一般人不樂意購買事故車
    輛，與市場上同條件未曾發生事故車輛相較，其交易價格自
    有所貶損，且觀諸上開函文記載：系爭車輛於109 年7月30
    日前正常使用且未發生事故情況下市值約65萬元左右，發生
    事故修復後市值約55萬元左右等語，本院審酌該函文係由具
    有修理汽車及中古車估價之專業知識者所製作，且該公會與
    兩造並無利害關係，應無偏頗之虞，故認該函文所載內容應
    為可採，堪認系爭車輛雖經修復，原告仍然受有10萬元交易
    價值貶損之損害。從而，原告請求被告賠償交易價值貶損10
    萬元，當屬有據。又系爭車輛是經該公會鑑價委員於110年2
    月24日親至實車鑑價，有上開函文可佐，而被告空言辯稱原
    告提出之原廠估價單僅154,536元，當會影響鑑定結論云云
    ，卻未提出任何證據以佐其說，自無可採。
  ⒊系爭車輛市場交易價格減損鑑定費用6,000 元部分：
    原告主張其受有鑑定費用6,000 元之損害等語，業據其提出
    高雄市汽車商業同業公會收款收據1 紙為憑（本院卷第103
    頁）。經查，本院審酌該鑑定費用雖非被告甲○○侵權行為所
    致之直接損害，惟此係原告證明損害之發生及範圍所支出之
    費用，且上開鑑定結果業經本院作為裁判之基礎，自應納為
    被告所致損害之一部，而容許原告請求賠償，是原告鑑定費
    用之請求，亦應准許。　
　⒋不能工作之薪資損失60,000元　
　　原告主張因其於系爭事故受傷前，在位於高雄市小港區之光
    藝企業社工作，月薪為60,000元，因系爭傷害致受有不能工
    作共計1個月之損失，並提出高雄市立小港醫院、台南新樓
    醫院診斷證明書、光藝企業社109年6月至9月之薪資袋（附
    民卷第55至61頁、本院卷第59頁），足見原告於系爭事故前
    ，確有月薪60,000元之工作所得，而其因系爭車禍受有系爭
    傷害而於1個月休養期間無法工作，故請求1個月之薪資損失
    60,000元，應予准許。至被告雖以原告未投勞保而否認原告
    有工作所得，然亦非所有雇主均應強制投保，故原告縱未投
    保，亦非可推認其無工作所得。
　⒌原告請求修車期間租車費、計程車資部分
    按當事人已證明受有損害而不能證明其數額或證明顯有重大
    困難者，法院應審酌一切情況，依所得心證定其數額，民法
    第222條第2項定有明文。原告主張其於系爭車輛送修期間，
    為上下班，額外支出租車費8,412元、計程車資34,430元部
    分，固據其提出中南海汽車出租單、計程車運價證明等件為
    證（附民卷第75至107頁），然為被告所爭執。查，原告因
    系爭傷害，109年8月1日起至同年9月13日止，均請假在家休
    養，於109年9月13日自光藝企業社離職之情，業據原告於本
    院審理中自陳在卷（本院卷第76頁），且有光藝企業社之薪
    資袋可佐（本院卷第59頁），是以，原告於上開期間既因在
    家休養、無法上班，則上開期間之租車費用、計程車資，自
    與系爭事故無關。原告另主張自109年9月14日起至位於臺南
    市永康區之WS遇見光公司上班，每日需支出每趟車資200元
    ，每日車資400元云云，惟觀之上開計程車運價證明單據並
    未載明實際乘坐及下車地點，且無法確定是否皆為執行公司
    業務，亦無法確認是否由原告支出上開金額，揆諸前揭規定
    ，本院審酌系爭車輛所需修復之時間、原告提出之單據為20
    0元、原告陳稱之休假天數等情，認原告請求之交通代步費
    以2,000元為適當，逾此範圍之請求，則無理由。
五、綜上所述，原告因系爭事件所受財產上損失，包括修復系爭
    車輛所需必要費用120,444元、系爭車輛市場交易價格減損1
    00,000元、鑑定費用6,000元、不能工作之薪資損失60,000
    元，及須以計程車代步之交通費2,000 元，合計288,444元
    。被告陳蘭鳳即偉仕企業社為被告甲○○之僱主，依民法第18
    8 條第1 項前段規定，被告陳蘭鳳即偉仕企業社就前開損害
    自應與被告甲○○同負連帶賠償責任。從而，原告依民法侵權
    行為之法律關係，請求被告應連帶給付288,444元，及自起
    訴狀繕本送達翌日110 年5月25日起（附民卷第109頁送達證
    書）至清償日止，按週年利率5％計算之利息，為有理由，應
    予准許，逾此範圍者為無理由，應予駁回。
六、本件事證已臻明確，兩造其餘之攻擊或防禦方法及未經援用
    之證據，經本院斟酌後，認為均不足以影響本判決之結果，
    爰不逐一詳予論駁，併予敘明。
七、本件原告勝訴部分，係就民事訴訟法第427條適用簡易程序
    所為被告敗訴之判決，依同法第389條第1項第3 款規定，應
    依職權宣告假執行。並依同法第392條第2項規定，依職權宣
    告被告如預供擔保，得免為假執行。至原告敗訴部分，其假
    執行之聲請即失所附麗，應併予駁回。
八、訴訟費用負擔之依據：民事訴訟法第79條。　　
中　　華　　民　　國　　111 　年　　9 　　月　　23　　日
    　　　　　　　橋頭簡易庭　法　　　官  郭育秀
以上正本係照原本作成。
如不服本判決，應於送達後20日內，向本院提出上訴狀並表明上
訴理由，如於本判決宣示後送達前提起上訴者，應於判決送達後
20日內補提上訴理由書（須附繕本）。
中　　華　　民　　國　　111 　年　　9 　　月　　26　　日
    　　　　　　　　　　　　  書　記　官  塗蕙如